臺灣高雄地方法院刑事判決
110年度審易字第848號
公  訴  人  臺灣高雄地方檢察署檢察官
被      告  梅龍濬



上列被告因妨害名譽案件，經檢察官提起公訴（110年度偵緝字
第414號），本院判決如下：
    主  文
梅龍濬無罪。
    理  由
一、起訴意旨略以：被告梅龍濬曾任高雄市○○區○○○路000○0號易
    鴻中醫診所之院長，於民國108年12月間離職，因認診所對
    其有不合理要求而心生不滿，遂基於公然侮辱之犯意，分別
    於109年4月24日凌晨3時許、同年5月1日凌晨2時許、110年4
    月23日凌晨2時許(即被告被緝獲之隔日凌晨)，在不特定多
    數人得共見共聞之易鴻中醫診所大門口，潑灑尿液及丟棄垃
    圾，引發惡臭，使鄰近往來民眾皆得見聞，讓易鴻中醫診所
    現任院長吳重儀因此陷於困窘難堪，以此方式貶損吳重儀之
    名譽、人格地位及社會評價。因認被告涉嫌刑法第309條第1
    項之公然侮辱罪等語。
二、①按犯罪事實應依證據認定之，無證據不得認定犯罪事實；
    不能證明被告犯罪者，應諭知無罪之判決，刑事訴訟法第15
    4條第2項、第301條第1項分別定有明文。②又事實之認定，
    應憑證據，如未能發現相當證據，或證據不足以證明，自不
    能以推測或擬制之方法，為裁判基礎；且認定犯罪事實所憑
    之證據，雖不以直接證據為限，間接證據亦包括在內，然而
    無論直接證據或間接證據，其為訴訟上之證明，須於通常一
    般之人均不致有所懷疑，而得確信其為真實之程度者，始得
    據為有罪之認定，倘其證明尚未達到此一程度，而有合理之
    懷疑存在而無從使事實審法院得有罪之確信時，即應由法院
    為諭知被告無罪之判決（最高法院40年台上字第86號判決、
    76年台上字第4986號判決意旨參照）。③復按被害人關於被
    害經過之陳述，常意在使被告受刑事訴追，其證明力自較無
    利害關係之一般證人之證言薄弱，依刑事訴訟法第156條第2
    項規定之相同意旨，自應認有補強證據之必要，以增強其陳
    述之憑信性。而此之補強證據，係指與構成犯罪事實具有關
    聯性，毋需依附於被害人之陳述即足以證明待證事實之一部
    或全部，而具有獨立之證據價值而言；且必被害人證述之被
    害經過與供為擔保之補強證據，俱無瑕疵可指，始足據為判
    決之基礎。若證據本身存有瑕疵，在瑕疵未究明前，事實審
    法院仍採為有罪之根據，則其自由判斷之職權行使，即不得
    謂非逾越範圍，最高法院101年台上字第6092號判決可資參
    照。④檢察官對於起訴之犯罪事實，應負提出證據及說服之
    實質舉證責任。倘其所提出之證據，不足為被告有罪之積極
    證明，或其指出證明之方法，無從說服法院形成被告有罪之
    心證，基於無罪推定之原則，自應為被告無罪判決之諭知（
    最高法院92年台上字第128號判決意旨參照）。
三、檢察官認被告涉有上開犯嫌，係以證人鍾旻君於警詢、偵訊
    之證述；證人何麗容於偵訊之結證；易鴻中醫診所於109年4
    月24日之現場照片及監視器畫面；易鴻中醫診所於109年5月
    1日之監視器畫面；告訴代理人陳報之隨身碟；檢察官勘驗
    筆錄為其論據。
四、訊據被告梅龍濬堅決否認有何公然侮辱犯行，辯稱：照片及
    錄影帶內丟垃圾、潑尿液的人，都不是我；起訴書的三個時
    間點，我都沒有到中醫診所等語（見審易卷第145頁、第161
    頁）。經查：
㈠、①證人鍾旻君於警詢時證稱：我現於易鴻中醫診所工作，擔任
    董事長特助，受現任院長吳重儀委託報案；我於109年4月24
    日8時15分在易鴻中醫診所的門口，聽到我的員工打電話告
    知我，才發現這件事情；我當時沒在現場，事後調閱監視器
    ，有一名不明男子於109年4月24日3時25分，從瑞隆東路的
    方向走到我們店門口，先將垃圾丟在門口，之後走去拿一罐
    寶特瓶裝有疑似尿液的液體，先倒在他原先丟在門口的垃圾
    上，之後又將該罐液體潑在鐵門上及倒在騎樓，3時28分往
    瑞隆東路的方向離開；那名男子是我們前任院長梅龍濬，因
    為他衣服與梅龍濬每次上班穿那套衣服（綠色格子襯衫、黑
    色西裝褲、卡其色外套、灰色布鞋）一樣，那名男子的身型
    跟梅龍濬一樣（身高約190公分、稍微駝背、明顯高低肩）
    ，那名男子騎乘之腳踏車與梅龍濬每天上班騎乘之腳踏車相
    同，所以我很確定那名男子就是梅龍濬；梅龍濬於離職前，
    有對我的員工何麗容說他要讓我們出事，何麗容轉述給我聽
    的，他知道何麗容會跟我說等語（見警卷第15頁至第16頁）
    ；②嗣後證人鍾旻君對於109年5月1日，易鴻中醫診所遭人潑
    灑尿液及丟棄垃圾乙節，於警詢時亦為相似之證述，有證人
    鍾旻君之警詢筆錄1份存卷可查（見警卷第18頁至第19頁）
    。是以證人鍾旻君起初向警方表示易鴻中醫診所是遭一名不
    明男子潑灑尿液及丟棄垃圾，嗣係憑據監視器影像潑灑尿液
    及丟棄垃圾之人的穿著、外觀，始認定是被告所為；然由證
    人鍾旻君之證述可知，渠等與被告已有嫌隙，依據前揭最高
    法院101年台上字第6092號判決意旨，應有其他補強證據作
    為佐證。
㈡、①證人何麗容於警詢時證稱：我是易鴻中醫診所的行政助理，
    梅龍濬於11月中旬在診所，有對我說過要對我們診所不利的
    言語，他離職前陸陸續續都有講，他一講完，我馬上跟鍾旻
    君講這件事；我在109年4月24日8時20分來上班時，看到門
    口都是垃圾，地上都是尿液，我馬上打電話給鍾旻君；我在
    監視器上看到的那名男子是梅龍濬，因為他曾經在其他診所
    有潑尿的行為，他自己親口講的，那名男子的身型跟梅龍濬
    非常相似，而且梅龍濬走路有駝背的習慣，我跟梅龍濬共事
    這麼久，我一眼就認出他獨特的走路姿勢，那名男子我很確
    定是梅龍濬等語（見警卷第27頁）。②嗣後，證人何麗容於
    偵訊時具結證稱：從警卷31頁下方照片，他蹲下，及警卷32
    頁下方騎乘自行車的畫面，可以認出是梅龍濬等語。然檢察
    官質之：「31頁有撐伞，32頁照片有點距離，你如何認出？
    」，證人何麗容答「從他的身型、褲子可以認出來。」、「
    從警卷33頁上方穿格子上衣，可以認出是梅龍濬。我認識他
    跟他工作好幾個月，他穿的衣物風格是固定的，就是格子衫
    及淺灰色西裝褲，外套是他騎車才會穿。」等情，有證人何
    麗容之偵訊筆錄存卷可查（見偵緝卷第69頁）。③惟觀之警
    卷第31頁至第34頁即易鴻中醫診所於109年4月24日、109年5
    月1日遭人潑灑尿液及丟棄垃圾之監視器翻拍照片，因該人
    均手持雨傘，且距離攝影機甚遠，均無法清晰辨識該人之穿
    著，甚至身型等情；況且，證人何麗容曾稱遭被告恐嚇，是
    以單憑證人何麗容之證述，及上開監視器翻拍照片，實難遽
    認被告有於109年4月24日、109年5月1日，前往易鴻中醫診
    所潑灑尿液及丟棄垃圾之事實。
㈢、卷內並無易鴻中醫診所於110年4月23日凌晨2時，遭人潑灑尿
    液及丟棄垃圾之監視器翻拍照片；而檢察官於110年5月11日
    勘驗隨身碟之勘驗紀錄，亦未記載勘驗影像究竟是何日之影
    像（見偵緝卷第68頁）。是以本院遂再勘驗鍾旻君於110年5
    月11日當庭提出之隨身碟內資料，詳如【附表】之內容，有
    本院審判筆錄1份存卷可查（見審易卷第155頁），可知有一
    男子持傘，戴帽子、口罩，至易鴻中醫診所潑灑尿液及丟棄
    垃圾，但該男子因持傘，戴帽子、口罩，實難辨識其容貌、
    穿著，甚至外型，同樣無法遽認被告有於110年4月23日，前
    往易鴻中醫診所潑灑尿液及丟棄垃圾之事實。
㈣、此外，檢察官起訴被告三次至易鴻中醫診所潑灑尿液及丟棄
    垃圾，然第三次是110年4月23日，距離第一、二次已間隔約
    1年，相距時間不短，被告有何動機於1年後，又至易鴻中醫
    診所潑灑尿液及丟棄垃圾，不無疑義；參以證人鍾旻君、何
    麗容與被告前有嫌隙，應有補強證據以佐證其等證詞；況且
    ，誠如證人鍾旻君於第一次警詢筆錄所言，係遭不明男子所
    為，益證其無法確認該男子之身分，而卷內之監視器畫面或
    翻拍照片均不清晰，實無法補強前揭證人之證述，已達毫無
    誤認或誤判之疑慮。
五、參諸上情，檢察官所舉前揭全部證據，既無法使本院形成被
    告有參與前揭潑灑尿液及丟棄垃圾行為之確信。此外，復查
    無其他積極證據證明被告確有檢察官所指之犯行，揆諸首揭
    說明，自應為有利於被告之認定。從而，本件尚不能證明被
    告犯罪，依法應為被告無罪之諭知。
據上論斷，應依刑事訴訟法第301條第1項前段，判決如主文。
中　　華　　民　　國　　111 　年　　3 　　月　　17　　日
　　　　　　　　　刑事第五庭    法　官　陳川傑
以上正本證明與原本無異
如不服本判決應於收受本判後20日內向本院提出上訴書狀，並應
敘述具體理由。其未敘述上訴理由者，應於上訴期間屆滿後20日
內向本院補提理由書狀（均須按他造當事人之人數附繕本）「切
勿逕送上級法院」。
因疫情而遲誤不變期間，得向法院聲請回復原狀。
中　　華　　民　　國　　111 　年　　3 　　月　　17　　日
  　　　　　　　　　　　　　　　書記官　王翌翔
【附表】勘驗鍾旻君於110年5月11日提出之隨身碟內資料：　　
編號 勘驗內容  一 ①光碟時間顯示是4月23日。 ②光碟時間4月23日1時30分許，有一男子持傘，戴帽子、口罩出現在畫面中，畫面前，是一店面之騎樓，有一個「推拿整復」之招牌。該男子到該店面騎樓處，傾倒垃圾。 ③光碟時間4月23日1時31分4秒許、1時32分14秒許，該男子又到該處，持裝有液體之容器潑灑。 ④光碟時間4月23日1時33分6秒許，該男子又到該處，持裝有液體之容器澆淋於該騎樓靠近店面處，及其先前傾倒之垃圾上。